---
title: "(13776) MODELIZACIÓN ESTADÍSTICA [22-23]"
subtitle: "Tarea: Modelos aditivos generalizados"
author: "Daniel Silva Gomes de Araújo"
date: '`r format(Sys.Date(),"%Y")`'
output:
  html_document:
  pdf_document:
    latex_engine: xelatex
editor_options:
  markdown:
    wrap: 80
  chunk_output_type: console
---
```{r setup, include=FALSE}
knitr::opts_chunk$set(
  collapse = TRUE,
  comment = "#>",
  warning = FALSE,
  message = FALSE,
  out.width = "100%"
)
```

# PRÁCTICA

Objetivo: Evaluar el posible efecto de factores ‘pre-operatorios’ (```age```, ```gender```, ```gluc```, ```diab```), sobre la presencia de infeccion post-operatoria (poi). Es decir trabajamos con una variable respuesta binaria (regresion logıstica) y por lo tanto usaremos un Modelo Aditivo Generalizado.

1) Evalua el posible efecto de la glucosa preoperatoria (```gluc```), sobre la presencia de infeccion post-operatoria (```poi```).:

* Ajusta un modelo gam, obtén un resumen del ajuste y gráfico del efecto
* Contrasta si el efecto es lineal

```{r}
poi <- read.csv("C:/Users/dgoma/Downloads/POI.txt", sep="")
library(mgcv)
fit.gam <- gam(poi$poi ~ s(poi$gluc,k=25,bs="ps"),method="REML",select="FALSE")
summary(fit.gam)
gam.check(fit.gam)
```

2) Evalua el posible efecto de la glucosa preoperatoria (```gluc```) y la presencia de diabetes (```diab```), sobre la presencia de infección post-operatoria (```poi```).

* Ajusta un modelo gam, obtén un del ajuste y gráficos de efectos. Comenta los resultados.

* ¿es el efecto de diabetes significativo?. ¿Qué modelo es mejor, con o sin diabetes?

```{r}
poi <- read.csv("C:/Users/dgoma/Downloads/POI.txt", sep="")
library(mgcv)
gam1 <- gam(poi$poi ~ poi$diab + s(poi$gluc,k=25,bs="ps"),method="REML", select=TRUE)
summary(gam1)
gam.check(gam1)

# La presencia de diabetes no es significativa mientras que el efecto de la glucosa preoperatoria es significativo sobre la presencia de infección posrespiratoria.
```

* ¿es el efecto de diabetes significativo?. ¿Qué modelo es mejor, con o sin diabetes?

```{r}
# El efecto de diabetes no es significativo.

poi <- read.csv("C:/Users/dgoma/Downloads/POI.txt", sep="")
library(mgcv)
gam1 <- gam(poi$poi ~ poi$diab + s(poi$gluc,k=25,bs="ps"),method="REML", select=TRUE)
summary(gam1)
gam.check(gam1)
gam1 <- gam(poi$poi ~ poi$diab + s(poi$gluc,k=25,bs="ps"),method="REML", select=TRUE)
gam2 <- gam(poi$poi ~ s(poi$gluc,k=25,bs="ps"),method="REML", select=TRUE)
anova(gam1,gam2,test="F")

# Es mejor el modelo con diabetes porque los residuos son menores.

```

* Ajusta el modelo incorporando la intersección entre glucosa y diabetes. Obtener un resumen del ajuste y el gráfico del efecto de la glucosa. Comenta los resultados

```{r}
poi <- read.csv("C:/Users/dgoma/Downloads/POI.txt", sep="")
library(mgcv)  
gam3 <- gam(poi$poi ~ poi$diab + s(poi$gluc,k=25,bs="ps") + 
              s(poi$gluc,k=25,bs="ps",by=poi$diab),method="REML",select=TRUE)
summary(gam3)
gam.check(gam3)
```

* Compara este modelo con el modelo sin interacción, ¿con cuál te quedas?

```{r}
poi <- read.csv("C:/Users/dgoma/Downloads/POI.txt", sep="")
library(mgcv)  
gam1 <- gam(poi$poi ~ poi$diab + s(poi$gluc,k=25,bs="ps"),method="REML", select=TRUE)
gam3 <- gam(poi$poi ~ poi$diab + s(poi$gluc,k=25,bs="ps") + 
              s(poi$gluc,k=25,bs="ps",by=poi$diab),method="REML",select=TRUE)
anova(gam1,gam3,test="F")

# Es mejor el modelo con interacción porque los residuos son menores.
```


3) En base al mejor modelo anterior, evaluar el posible efecto la edad (```age```) y el sexo (```gender```) sobre la presencia de infección post-operatoria (```poi```).

* Incorpora la variable edad y compara el nuevo modelo con el anterior

```{r}
poi <- read.csv("C:/Users/dgoma/Downloads/POI.txt", sep="")
library(mgcv)
gam1 <- gam(poi$poi ~ poi$diab + s(poi$gluc,k=25,bs="ps"),method="REML", select=TRUE)
gam4 <- gam(poi$poi ~ poi$diab + s(poi$gluc,k=25,bs="ps") + s(poi$age,k=25,bs="ps"),method="REML", select=TRUE)
summary(gam4)
gam.check(gam4)
anova(gam1,gam4,test="F")
AIC(gam1,gam4)

# El modelo que incluye la variable edad es mejor porque su residual es menor
```

* Ajusta el modelo incorporando las variables edad y sexo. ¿Qué conclusiones extraes?

```{r}
poi <- read.csv("C:/Users/dgoma/Downloads/POI.txt", sep="")
library(mgcv)
gam1 <- gam(poi$poi ~ poi$diab + s(poi$gluc,k=25,bs="ps"),method="REML", select=TRUE)
gam4 <- gam(poi$poi ~ poi$diab + s(poi$gluc,k=25,bs="ps") + s(poi$age,k=25,bs="ps"),method="REML", select=TRUE)
gam5 <- gam(poi$poi ~ poi$diab + s(poi$gluc,k=25,bs="ps") + s(poi$age,k=25,bs="ps") + poi$gender,method="REML", select=TRUE)
summary(gam5)
gam.check(gam5)
anova(gam1,gam4,gam5,test="F")
AIC(gam1,gam4,gam5)

# El modelo que incluye las variable edad y sexo es mejor porque su residual es menor
```

* Ajusta el modelo incorporando la interacción entre edad y sexo. ¿Hay interacción?. ¿Mejora el modelo?

```{r}
poi <- read.csv("C:/Users/dgoma/Downloads/POI.txt", sep="")
library(mgcv)
gam5 <- gam(poi$poi ~ poi$diab + s(poi$gluc,k=25,bs="ps") + s(poi$age,k=25,bs="ps") + poi$gender,method="REML", select=TRUE)
gam6 <- gam(poi$poi ~ poi$diab + s(poi$gluc,k=25,bs="ps") + s(poi$age,k=25,bs="ps") + poi$gender + s(poi$age,k=25,bs="ps",by=poi$gender),method="REML",select=TRUE)
summary(gam6)
gam.check(gam6)
anova(gam5,gam6,test="F")
AIC(gam5,gam6)

# El modelo no mejora incorporando la interacción entre edad y sexo. No hay interaccion significativa.
```

* Finalmente ajusta un modelo incorporando la interacción de la glucosa y la edad.
Obtén un resumen del modelo y los gráficos de los efectos. ¿Hay evidencias que
sugieran la presencia de interacción?

```{r}
poi <- read.csv("C:/Users/dgoma/Downloads/POI.txt", sep="")
library(mgcv)
gam5 <- gam(poi$poi ~ poi$diab + s(poi$gluc,k=25,bs="ps") + s(poi$age,k=25,bs="ps") + poi$gender,method="REML", select=TRUE)
gam7 <- gam(poi$poi ~ poi$diab + s(poi$gluc,k=25,bs="ps") + s(poi$age,k=25,bs="ps") + poi$gender + s(poi$age,k=25,bs="ps",by=poi$gluc),method="REML",select=TRUE)
summary(gam7)
gam.check(gam7)

# No hay evidencias que sugeren la presencia de interacción de la glucosa y la edad
```